【裁判字號】    95,上更(一),407
【裁判日期】    950725
【裁判案由】    毒品危害防制條例
【裁判全文】
臺灣高等法院刑事判決               95年度上更(一)字第407號
上  訴  人
即  被  告  甲○○
指定辯護人  吳麗雲律師
上列上訴人因毒品危害防制條例案件，不服台灣宜蘭地方法院92
年度訴字第84號，中華民國92年6月5日第一審判決（起訴案號：
台灣宜蘭地方法院檢察署91年度偵字第3227號），提起上訴，經
判決後，由最高法院發回更審，本院判決如下：
    主  文
原判決撤銷。
甲○○販賣第一級毒品，處有期徒刑拾年。
扣案如附表一所示之第一級毒品海洛因、第二級毒品甲基安非他
命，均沒收並銷燬之；如附表二所示之物，均沒收。
    事  實
一、甲○○意圖營利，於民國91年10月某日，在宜蘭縣蘇澳鎮南
    方澳進安宮前，向姓名年籍不詳綽號「阿城」之成年男子，
    以新台幣（下同）14萬元之代價，販入第一級毒品海洛因、
    第二級毒品甲基安非他命及分裝袋各一批，以電子秤將海洛
    因分裝成31包（其中2包並摻入大量葡萄糖以增加重量）、
    安非他命分裝成17包，伺機出售牟利。嗣於91年12月2日晚
    上7時30分許，經警持搜索票至宜蘭縣羅東鎮○○路35之6號
    306號房執行搜索，並當場扣得海洛因31包（淨重總計28.01
    公克、包裝重總計10.3公克，純度32.71％）、甲基安非他
    命17包（淨重總計170.27公克，驗餘淨重168.23公克，平均
    純度約96.2％），分裝袋一批及電子秤一個等物。
二、案經宜蘭縣警察局羅東分局報請台灣宜蘭地方法院檢察署檢
    察官偵查起訴。
    理  由
一、訊據上訴人即被告甲○○矢口否認有販賣毒品之犯行，辯稱
    ：其向綽號「阿城」之成年男子，於91年10月間在宜蘭縣蘇
    澳鎮南方澳進安宮，以14萬元買入海洛因及安非他命，係供
    自己施用，不是要販賣云云。
二、惟查：
（一）警方在被告處搜索查獲有白色粉末狀31包及白色結晶7包
      扣案。其中白色粉末送請法務部調查局鑑定之結果，認送
      驗白粉31包均含第一級毒品海洛因成分，合計淨重28.01
      公克，包裝重10.30公克，純度32.71％，有該局92年2月
      10日調科壹字第300000827號鑑定通知書附卷可稽（見偵
      查卷第57頁）。另扣案之白色結晶狀物品17包，經送請內
      政部警政署刑事警察局鑑定之結果，認均呈甲基安非他命
      陽性反應，總淨重170.27公克，驗餘淨重168.23公克，平
      均純度96.2％，有該局92年4月22日刑鑑字第0920043732
      號鑑驗通知書在卷可證（見原審卷第33頁）。至警方搜索
      查扣時，記載為29包海洛因，2包葡萄糖，係未加精確鑑
      定前所誤載，此由法務部調查局上開鑑定通知書之檢驗結
      果在卷可查。
（二）被告於原審供稱：在日福漁船工作，薪水每個月28,500元
      ，如果漁獲量好還可以分紅，平均一個月分紅1萬元，而
      每個月給岳母1萬元外，其餘薪水均是太太在管理，有一
      個小孩，太太沒有工作要照顧小孩，安非他命每天約施用
      0.8公克，海洛因每天約施用0.2公克等語（見原審卷第49
      頁至第53頁）。則依被告所述，斟酌其經濟狀況，依社會
      一般經驗法則判斷，如被告單純供己施用毒品，當無可能
      一次購入14萬元鉅額之毒品，果非於購買之初，即有販賣
      之意圖，其如何能負擔該項支出？況且依被告所述其每日
      所施用之毒品數量，海洛因每天0.2公克，安非他命每天
      0.8公克，與所扣押海洛因31包（淨重總計28.01公克、包
      裝重總計10.3公克，純度32.71％）、安非他命17包（淨
      重總計170.27公克，驗餘淨重168.23公克，平均純度約96
      .2 ％）間，二者顯不相當。被告自承電子秤為其所購買
      ，用來秤安非他命及海洛因（見原審卷第12頁、第51頁）
      。而其於原審供承：毒品分裝袋是「阿城」整批賣給我的
      （見原審卷12頁）；於原警訊及原審時供述：將毒品分裝
      成0.7公克、2公克及3公克包裝，分裝袋是分裝毒品（見
      警卷第3頁背面、原審偵聲字卷第21頁）。而依警方查獲
      時之毒品，初步秤重海洛因每包毛重約10公克、5公克、2
      公克、1.5公克、0.6公克、0.4公克、0.3公克；安非他命
      每包毛重大約37.7公克、37公克、35公克、25公克、18公
      克、8公克、2.5公克、1.5公、1.0公克、0.8公克、0.5公
      克等不同包裝（見警卷第11頁至第18頁，被告簽名確認之
      扣押物目錄表）。被告將之分裝大小不同之包裝，且數量
      甚鉅，顯係針對不同之對象供販售營利。尤以其中2小包
      ，毛重3.7公克、1.4公克，警方初驗認為葡萄糖（見警卷
      第14頁），後經法務部調查局鑑定該2包含微量海洛因，
      有上開鑑定通知書可查，足證被告將販入整批海洛因，部
      分分裝時加入大量葡萄糖予以稀釋，以增加重量，圖販售
      獲取暴利。若其自己施用，何以部分要加入大量葡萄糖。
      且依被告所述其每日所施用之毒品數量海洛因0.2公克，
      安非他命0.8公克，亦與扣案每包毒品分裝之數量不符，
      所辯扣案之毒品係供己施用云云，與經驗法則及事實不符
      。本件復有供分裝毒品時稱量毒品重量之工具電子秤1台
      及分裝袋1批扣案可佐。
（三）綜上所述，本件被告於購買毒品之初，即有供販售牟利之
      用，所辯為卸責之詞，不足採信，事證明確，犯行洵堪認
      定，應予依法論科。
三、按海洛因、安非他命分別為毒品危害防制條例第2條第2項第
    1款所規定之第一級毒品及第二款所規定之第二級毒品。核
    被告所為，係犯毒品危害防制條例第4條第1項、第2項販賣
    第一級毒品罪及販賣第二級毒品罪。被告同時同地以同一行
    為，一次販入海洛因及安非他命，係一行為觸犯數罪名，為
    想像競合犯，應從較重之販賣第一級毒品罪處斷。公訴人認
    係分論併罰，尚有誤會。至公訴意旨認被告係犯毒品危害防
    制條例第5條第1項、第2項意圖販賣而持有毒品罪。惟販賣
    毒品，並不以販入之後，復行賣出為要件，祇須以營利為目
    的，販入或賣出有一於此，其犯罪即屬成立，不以得利為必
    要（最高法院68年台上第606號判例意旨參照），而所謂意
    圖販賣而持有毒品罪，係指基於販賣以外之其他原因而持有
    ，嗣始起意售賣者而言（最高法院92年台上字第14816號、
    同院92年台上字第1275號判決參照），二者有別。而本案被
    告係販入毒品，加以分裝，且摻入葡萄糖增加重量，圖取暴
    利，其販入之目的顯係圖利販售，自應成立販賣毒品罪，起
    訴法條，尚有未洽，應予變更。
四、原審對被告為有罪科刑之判決，固非無見，惟查被告係意圖
    營利而販入毒品，應成立販賣第一級、第二級毒品罪，原判
    決論以意圖販而持有第一級、第二級毒品罪，自有未合，而
    無可維持。被告上訴意旨，仍執前詞，否認犯罪，雖無足取
    ，惟原判決既有可議，自應由本院予以撤銷改判。念被告前
    無不良素行，有本院被告全國前案紀錄表在卷可稽，其長期
    在漁船工作，月薪收入不多，又須支付家庭開銷，生計困難
    ，一念之誤，而罹刑章，其販入毒品後，尚未賣出，依其犯
    罪情節，量處法定最低本刑無期徒刑仍嫌過重，乃情輕而法
    重，情狀尚堪憫恕，爰依刑法第59條規定，減輕其刑（本院
    上訴審已依刑法第59條減輕其刑）。爰審酌被告販賣毒品海
    洛因及安非他命，對社會治安，國民身心健康之危害，及其
    犯罪動機、目的、手段、智識程度、毒品數量及犯罪後態度
    等一切情狀，量處有期徒刑10年，以示懲儆。扣案如附表一
    所示之第一級毒品海洛因、第二級毒品甲基安非他命，係查
    獲之毒品，應依毒品危害防制條例第18條第1項前段宣告沒
    收銷燬；扣案如附表二所示之物，第一級毒品海洛因之包裝
    ，已與毒品析離，為包裝毒品，便於攜帶販賣，防止毒品潮
    溼、裸露，與分裝毒品所用之電子秤、分裝袋，均係供犯罪
    所用之物，且為被告所有，亦據被告供明在卷，應依同條例
    第19條第1項宣告沒收之。至其餘扣案之毒品殘渣袋60個，
    被告供述向「阿明」買毒品時，「阿明」不要丟棄，因看到
    有少許毒品，可挖出施用，乃加以保留；與其他扣案之吸食
    器1組、提撥管2支，為施用毒品所用，與本件販賣毒品犯罪
    無關；另扣案之現金11,400元，依卷內資料，亦不能證明供
    本件犯罪所用或犯罪所得之財物，均不為沒收之諭知，併予
    敘明。
五、據上論斷，應依刑事訴訟法第369條第1項前段、第364條、
    第299第1項前段、第300條，毒品危害防制條例第4條第1項
    、第2項、第18條第1項前段、第19條第1項，刑法第11條前
    段、第55條、第59條，判決如主文。
本案經檢察官沈世箴到庭執行職務。
中    華    民    國    95    年    7     月    25    日
                  臺灣高等法院刑事第十六庭
                !             審判長法  官  葉騰瑞
                                    法  官  黃俊明
                                    法  官  趙功恆
以上正本證明與原本無異。
如不服本判決，應於收受送達後十日內向本院提出上訴書狀，其
未敘述上訴之理由者並得於提起上訴後十日內向本院補提理由書
（均須按他造當事人之人數附繕本）。
                                    書記官  孫佩琳
中    華    民    國    95    年    7     月    25    日
附表一：
一、第一級毒品海洛因拾壹包（淨重總計貳拾捌點零壹公克，
    純度百分之拾貳點柒壹）。
二、第二級毒品甲其安非他命拾柒包（總毛重壹佰捌拾肆點壹壹
    公克、淨重總計壹佰柒拾點貳柒公克，共取貳點零肆公克驗
    用罄，驗餘淨重壹佰陸拾捌點貳公克，純度約百分之玖拾
    陸點貳）。
附表二：
一、第一級毒品海洛因包裝重拾點公克。
二、分裝袋壹批。
三、電子秤壹個。
附錄本案論罪科刑法條全文：
毒品危害防制條例第4條第1項第2項
製造、運輸、販賣第一級毒品者，處死刑或無期徒刑；處無期徒
刑者，得併科新臺幣一千萬元以下罰金。
製造、運輸、販賣第二級毒品者，處無期徒刑或七年以上有期徒
刑，得併科新臺幣七百萬元以下罰金。


司法院資訊處製作；財團法人民間司法改革基金會備份。
